臺灣板橋地方法院刑事附帶民事訴訟判決　　　　　　　九十三年度附民字第七五號
　　原　　　告　甲○○
　　被　　　告　乙○○
右列被告因本院九十三年度簡上字第一四○號妨害家庭案件，經原告提起附帶民事訴
訟，本院判決如左：
    主  文
被告應給付原告新臺幣陸拾萬元及自民國九十三年四月二十一日起至清償日止，按週
年利率百分之五計算之利息。
原告其餘之訴駁回。
本判決第一項於原告以新臺幣貳拾萬元為被告預供擔保後，得假執行。
原告其餘假執行之聲請駁回。
    事  實
壹、原告方面：
一、聲明：
  (一)被告乙○○應給付原告新臺幣（下同）二百萬元，及自本起訴狀繕本送達之翌日
    起至清償日止，按年息百分之五計算之利息。
  (二)原告願供擔保，請准宣告假執行。
二、陳述：
  (一)被告乙○○明知羅為君為原告之配偶，竟自民國九十年底之某日起至九十二年三
    月中旬止，連續多次在羅為君位於臺北縣泰山鄉○○街十六巷二號三樓住處，或
    被告位於臺北縣中和市○○路○段六三巷十三弄十九號四樓住處等地，與羅為君
    相姦。嗣於九十二年三月十七日被告與羅為君在羅為君上開住處相姦後，將使用
    過之保險套棄置垃圾桶內，為原告發覺後追問羅為君始知上情。上開事實，業經
    臺灣板橋地方法院檢察署檢察官聲請書聲請簡易判決處刑，經本院第一審簡易判
    決判處有期徒刑四月在案。
  (二)被告趁原告照料患病之母親無暇旁顧之機會，與羅為君相姦，且無憚於原告查知
    ，堂而皇之進入原告住處與羅為君相姦，造成原告莫大傷害。原告為年薪百萬以
    上之人，又有碩士之高學歷，卻做出如此行為，犯後於偵訊中猶否認犯行，使原
    告於纏訟期間身心倍感傷害。原告學歷為高中畢業，現每月收入約三萬多元，原
    告原本美滿之家庭，經此重創，已難平復，爰依法提起本件訴訟，請求斟酌原告
    之身分、地位及因被告本件侵權行為所受之痛苦，判命被告如數賠償如聲明所示
    之本息。
三、證據：引用刑事訴訟程序中所調查之證據。
貳、被告方面：
一、聲明：請求駁回原告之訴及假執行之聲請。
二、陳述：被告並不否認原告主張之相姦事實，惟被告於本案發生後，業遭任職公司
    解職，被告雖有碩士學位，過去每月收入約有六萬元，但自解職後並無收入，僅
    有現款三、四十萬元，實無力應允原告之請求。
三、證據：引用刑事案卷所記載之證據。
    理  由
一、原告主張被告自九十年底之某日起，至九十二年三月間，與羅為君有相姦之事實
    ，業為被告所不爭執。且被告於本院刑事審判中，自承與羅為君於上開時、地相
    姦，與羅為君所述相符。又本案有保險套一枚扣案，復經警方採取被告乙○○唾
    液樣本，送請內政部警政署刑事警察局比對鑑驗，認扣案保險套內所留精子細胞
    層與乙○○之ＤＮＡ－ＳＴＲ型別相同，有該局刑醫字第○九二○一五九○七七
    號鑑驗書在卷為據（見同前卷第四十二頁）。因認被告相姦之事證明確，而經本
    院以九十三年度簡上字第一四○號判決論罪處刑。是依刑事訴訟法第五百條前段
    之規定，應認原告主張被告與其配偶羅為君相姦，造成其受有非財產上損害之事
    實為真正。
二、按因犯罪而受損害之人，於刑事訴訟程序得附帶提起民事訴訟，對於被告及依民
    法負賠償責任之人，請求回復其損害，刑事訴訟法第四百八十七條第一項定有明
    文。又按因故意或過失，不法侵害他人之權利者，負損害賠償責任；不法侵害他
    人之身體、健康、名譽、自由、信用、隱私、貞操，或不法侵害其他人格法益，
    被害人雖非財產上之損害，亦得請求損害賠償相當之金額；前二項規定於不法侵
    害其他人格法益或基於父、母、子、女、配偶關係之身分法益而情節重大者，亦
    適用之，民法第一百八十四條第一項、第一百九十五條第一項前段、第三項復有
    規定。本件被告與原告之配偶羅為君相姦，使原告基於配偶關係之身分法益受有
    侵害，且被告係趁原告忙於照料母親，無暇兼顧之際，與其配偶相姦，原告身處
    此境，又須接受配偶外遇之事實，身心壓力非輕，核被告侵害原告基於配偶之身
    分法益之情節，應屬重大。是原告本於民法第一百九十五條第三項、第一項請求
    被告負損害賠償責任，自屬有據。
三、惟按以人格權遭遇侵害，受有精神上之痛苦，而請求慰藉金之賠償，其核給之標
    準，須斟酌雙方之身分、資力與加害程度及其他各種情形核定相當之數額。且所
    謂「相當」，應以實際加害情形與其名譽影響是否重大及被害人之身分、地位與
    加害人之經濟情況等關係定之，最高法院八十六年度臺上字第三五三七號判決可
    資參照。本院審酌原告係高中畢業學歷，現每月收入約三萬多元，其因本件被告
    之侵權行為，圓融之家庭生活不復存在，所受心理傷害、折磨非輕；至被告雖為
    碩士學歷，行為時每月收入約六萬元，惟現無職業，僅有現款三、四十萬元等兩
    造互不爭執之情事。並由原告所受精神上痛苦，及斟酌原、被告之資力及身分、
    地位後，認原告所得請求之非財產上損害賠償以六十萬元為正當。逾此部分之請
    求，則有過高，不應准許。從而，原告本於侵權行為之法律關係，請求被告給付
    原告六十萬元，及自起訴狀繕本送達翌日（即九十三年四月二十一日）起至清償
    日止，按年息百分之五計算之遲延利息，核無不合，應予准許；逾此部分之金額
    及遲延利息之請求，則無理由，應予駁回。
四、原告陳明願供擔保，請准宣告假執行，就原告勝訴部分，經核並無不符，爰酌定
    相當之擔保金額以准許之；至於原告敗訴部分，其假執行之聲請亦失所附麗，應
    予駁回。
五、本件事證已臻明確，兩造其餘攻擊防禦之方法，核無礙於本院前揭認定，爰不另
    贅予論駁，附此敘明。
據上論結，本件原告之訴為一部有理由，一部為無理由，應依刑事訴訟法第五百零二
條第一項、第二項、第四百九十一條第十款、民事訴訟法第三百九十條第二項，判決
如主文。
中　　　華　　　民　　　國　　九十三　　年　　　八　　　月　　二十四　　日
                                  臺灣板橋地方法院刑事第十庭
                                      審判長法  官    徐蘭萍
                                            法  官    彭全曄
                                            法  官    林漢強
右正本證明與原本無異。
                                            書記官    黃大千
中　　　華　　　民　　　國　　九十三　　年　　　八　　　月　　二十四　　日
